【裁判字號】    97,審訴,2596
【裁判日期】    980213
【裁判案由】    偽造文書等
【裁判全文】
臺灣高雄地方法院刑事判決            97年度審訴字第2596號
公  訴  人  臺灣高雄地方法院檢察署檢察官
被      告  甲○○
上列被告因偽造文書等案件，經檢察官提起公訴（97年度偵字第
10616 號）及移送併辦（97年度偵字第28156 號），本院判決如
下：
    主  文
本件公訴不受理。
    理  由
一、公訴意旨略以：被告甲○○係乙○○之女，竟基於意圖為自
    己不法之所有及偽造私文書之概括犯意，未經乙○○之同意
    ，持乙○○之國民身分證影本、華南商業銀行（下稱華南銀
    行）五甲分行帳號000000000000號帳戶存摺等物，冒用乙○
    ○之名義，分別於：(一)民國92年10月29日，在國泰世華商業
    銀行股份有限公司（下稱國泰世華銀行）之信用卡暨餘額代
    償申請書及簡易通信貸款申請書上，偽填乙○○之出生年月
    日、身分證統一編號等個人資料，並偽簽「乙○○」之署押
    、而偽造用以表示乙○○本人向國泰世華銀行申請信用卡，
    及申請代償其另向富邦銀行申請使用之卡號00000000000000
    00號信用卡之債款意思之私文書，致不知情之國泰世華銀行
    承辦人員因而陷於錯誤，核發並寄交如附表一編號1 、2 所
    示卡號之信用卡予被告，並同意清償上開由被告所指定之如
    附表一編號3 所示富邦銀行信用卡債務新臺幣（下同）5 萬
    5,829 元，而得使被告免除該債務，足以生損害乙○○、國
    泰世華銀行之權益及國泰世華銀行對於信用卡核發、管理之
    正確性。(二)於93年3月3日、12月7日，在國泰世華銀行簡易
    通信貸款申請上，偽填乙○○之出生年月日、身分證統一編
    號等個人資料，並於立約人欄位偽簽「乙○○」之署押各1
    枚，偽造用以表彰乙○○本人向國泰世華銀行申辦現金貸款
    意思之私文書，再持以向該銀行不知情之承辦人員行使，致
    該銀行陷於錯誤，而同意撥付如附表二所示之貸款金額至前
    揭被告所持有之乙○○之華南銀行五甲分行帳戶內，被告以
    上開方式，詐得如附表二所示之金額，均足以生損害於乙○
    ○與國泰世華銀行。(三)於93年12月14日，再次在國泰世華銀
    行之信用卡暨餘額代償申請書及簡易通信貸款申請書上，偽
    填乙○○之出生年月日、身分證統一編號等個人資料，並偽
    簽「乙○○」之署押、而偽造用以表示乙○○本人向國泰世
    華銀行申請信用卡，及申請代償其另向富邦銀行申請使用之
    卡號0000000000000000號、復華商業銀行申請使用之卡號00
    00000000000000號信用卡之債款意思之私文書，致不知情之
    國泰世華銀行承辦人員因而陷於錯誤，核發並寄交如附表三
    編號1 、2 、3 所示卡號之信用卡予被告，並同意清償上開
    由被告所指定之如附表三編號4 、5 所示富邦銀行、復華商
    業銀行信用卡債務6 萬4,852 元、5 萬5,345 元，而得使被
    告免除該債務，足以生損害乙○○、國泰世華銀行之權益及
    國泰世華銀行對於信用卡核發、管理之正確性。(四)被告於取
    得上開冒用乙○○名義申請之如附表一編號1 、附表三編號
    2 所示之信用卡後，承前意圖為自己不法所有及偽造私文書
    之概括犯意，先於該2 張信用卡背面持卡人簽名欄偽造「乙
    ○○」之署押各1 枚，用以表示乙○○於各該信用卡有效期
    限內有權使用該張信用卡之辨識及證明後而偽造私文書後，
    即持該2 張信用卡於附表四、五所示日期，至財團法人聯合
    信用卡處理中心之特約商店刷卡消費，及至金融機構所設置
    之自動付款設備預借現金。被告每次持信用卡刷卡消費時，
    並在各特約商店消費簽帳單之持卡人簽名欄上，各偽簽「乙
    ○○」之署押1 枚，表示係乙○○本人使用信用卡消費，偽
    造成同意事後清償發卡銀行所墊付款項意思之私文書後，持
    交上開特約商店之店員而行使之。被告持該2 張信用卡至各
    特約商店刷卡消費及至自動付款設備預借現金時，致使特約
    商店服務人員及自動付款設備之識別系統誤認被告係乙○○
    本人而陷於錯誤，交付如附表四所示金額之商品予被告，及
    使被告得以此不正方法取得如附表四、五所示之現金，並均
    足以生損害於乙○○、各該特約商店及國泰世華銀行。(五)於
    94年7 月間某日，在高雄市○○○路188 號7 樓住處，偽填
    臺灣新光商業銀行股份有限公司（以下簡稱新光銀行）之信
    用卡申請書，並在申請書之申請人簽名欄偽簽「乙○○」署
    名1 枚，持以行使，向新光銀行申請核發信用卡，以此詐術
    致新光銀行不知情承辦人員陷於錯誤而交付該行信用卡1 張
    。被告取得上開信用卡後，復冒用「乙○○」名義，在上開
    信用卡背面偽簽「乙○○」署名1 枚，並於取得上開信用卡
    之日起至95年4 月25日止，於移送併辦意旨書之附表所示時
    間、在各該特約商店，刷卡消費如附表所示之金額，並均偽
    簽「乙○○」署名在簽帳單之簽名欄內，交付該簽帳單予商
    店店員以行使之，致各該特約商店店員陷於錯誤，而交付各
    該商品，足以生損害於乙○○本人、各該特約商店及新光銀
    行。被告另於95年4 月25日前某日，冒用乙○○身分資料，
    偽填新光銀行之預借現金分期專案申請書，在其上親筆簽名
    欄內偽簽「乙○○」署名1 枚，據以行使，向新光銀行預借
    現金，致新光銀行不知情行員陷於錯誤而交付預借現金20萬
    元予被告，足以生損害於乙○○本人及新光銀行。因認被告
    涉犯刑法第339 條第1 項之詐欺取財罪嫌、同條第2 項之詐
    欺得利罪嫌、第339 條之2 之由自動付款設備取得他人財物
    罪嫌及同法第216 條、第210 條之行使偽造私文書罪嫌。
二、按已經提起公訴之案件，在同一法院重行起訴者，應諭知不
    受理之判決，並得不經言詞辯論為之，刑事訴訟法第303 條
    第2 款、第307 條分別定有明文。次按，刑法第55條關於牽
    連犯之規定，及同法第56條對於連續犯之規定，業為95年7
    月1 日修正公布施行之刑法所刪除，此刪除雖非犯罪構成要
    件之變更，但顯已影響行為人刑罰之法律效果，自屬法律有
    變更，而比較新、舊法結果，行為人有多次犯行時，若予分
    論併罰，顯較將之以牽連犯或連續犯論以一罪不利，是此時
    即應依刑法第2 條第1 項前段規定，分別依舊法論以牽連犯
    或連續犯。
三、經查，被告因涉嫌基於意圖為自己不法所有之概括犯意，自
    92年起至94年止，未得本人同意或授權，竟仍連續多次冒用
    其高中同學「洪莉庭」之名義，分別申辦各家銀行之信用卡
    、現金卡、現金貸款、餘額代償等，並盜刷之而獲利，致洪
    莉庭及各該銀行受有財產上之損害。嗣因洪莉庭接獲各該銀
    行之催繳通知，方悉上情。被告因而經臺灣高雄地方法院檢
    察署檢察官以其涉犯刑法第339 條第1 項之詐欺取財罪嫌、
    同條第2 項之詐欺得利罪嫌、第339 條之2 之由自動付款設
    備取得他人財物罪嫌及同法第216 條、第210 條之行使偽造
    私文書罪嫌，於97年4 月7 日偵查終結（案號：97年度偵緝
    字第590 號、第591 號、第592 號、第593 號），向本院提
    起公訴，於97年6 月10日繫屬在案（案號：97年度審訴字第
    2335號），另由本院審理中，有該案之起訴書、臺灣高等法
    院被告前案紀錄表等在卷可憑。而本件被告被訴之上開犯罪
    事實，其犯罪事實同係92年起至94年間，且兩者手法相同，
    均係冒用他人名義，申辦信用卡、預借現金卡等並盜刷之，
    所犯構成要件相同，是則被告於臺灣高雄地方法院檢察署97
    年度偵緝字第590 號、第591 號、第592 號、第593 號乙案
    及本案中所為之上開犯行，顯係基於概括犯意而為，且時間
    相近、手法相同、侵害相同之法益，具有刑法修正前之連續
    犯關係，另其前開被訴之行使偽造私文書犯行，與其上開詐
    欺等罪嫌，有刑法修正前之牽連犯關係，是本件與上開先繫
    屬部分，即為裁判上一罪之同一案件。則本案檢察官就與上
    開已先繫屬於本院之97年度審訴字第2335號乙案為同一案件
    之前揭犯罪事實，重行向本院起訴，後於97年6 月23日繫屬
    本院，有臺灣高雄地方法院檢察署函及本院收案戳章在卷可
    按，是本案繫屬在後，揆諸前揭說明，爰不經言詞辯論，逕
    為諭知不受理之判決。
據上論斷，應依刑事訴訟法第303 條第2 款、第307 條，判決如
主文。
中    華    民    國    98    年    2     月    13    日
                  刑事第七庭  審判長法  官   李淑惠
                                    法  官   蔡書瑜
                                    法  官   吳金芳
以上正本證明與原本無異。
如不服本判決應於收受判決後10日內向本院提出上訴書狀，並應
敘述具體理由。其未敘述上訴理由者，應於上訴期間屆滿後20日
內向本院補提理由書(均須按他造當事人之人數附繕本)「切勿逕
送上級法院」。
中    華    民    國    98    年    2     月    13    日
                                    書記官   許珈綺


司法院資訊處製作；財團法人民間司法改革基金會備份。
